【裁判字號】    97,消債抗,129
【裁判日期】    980212
【裁判案由】    更生事件
【裁判全文】
臺灣臺北地方法院民事裁定           97年度消債抗字第129號
抗  告  人  甲○○
代  理  人  郭盈蘭律師
上列抗告人因消費者債務清理事件聲請更生，對於中華民國97年
8月28日本院97年度消債更字第740號裁定提起抗告，本院裁定如
下：
    主  文
抗告駁回。
抗告程序費用新臺幣壹仟元由抗告人負擔。
    理  由
一、「按聲請更生或清算不合程式或不備其他要件者，法院應以
    裁定駁回之，但其情形可以補正者，法院應定期間先命補正
    」；「債務人與金融機構協商成立者，不得聲請更生或清算
    。但因不可歸責於己之事由，致履行顯有重大困難者，不在
    此限」；「本條例施行前，債務人依金融主管機關協調成立
    之中華民國銀行公會會員辦理消費金融案件無擔保債務協商
    機制與金融機構成立之協商，準用前項之規定」，消費者債
    務清理條例（下稱消債條例）第8條、第151條第5項、第6項
    分別定有明文。準此，債務人如於消債條例施行前，已利用
    金融主管機關協調成立之中華民國銀行公會會員辦理消費金
    融案件無擔保債務協商機制，與金融機構成立協商，即須依
    約清償債務，僅於其後發生情事變更，在清償期間收入或收
    益不如預期，致該方案履行困難甚或履行不能，且因不可歸
    責於己之事由所致，始能聲請更生或清算，至如認該協商方
    案履行有其他不適當情形，即應再循協商途徑謀求解決，不
    得逕依消債條例聲請更生，蓋該債務清償方案係經債務人行
    使程序選擇權而與債權人締結之債務清理契約，其即應受該
    契約之拘束，且消債條例更生之規範目的，係在維持債務人
    基本生活之情況下，於債務人之能力範圍內盡力清償債務，
    非謂債務人得任意利用債務清理程序減輕債務，因此，為避
    免債務人針對已成立之協商方案任意毀諾，濫用更生或清算
    之債務清理程序，須債務人於協商成立後因不可歸責於己之
    事由，致其無法履行原定清償方案，始例外得依消債條例聲
    請更生或清算。
二、本件抗告意旨略以：抗告人所有南澳鄉○○段0000-0000號
    土地、南澳鄉○○段0000-0000號土地，均屬原住民保留地
    ，依相關法規，土地使用及移轉均受法令限制，不能隨意移
    轉他人，是聲請人確有不能清償債務事由，為此爰依法提起
    抗告，請求廢棄原裁定等語。
三、經查：抗告人於原審自承其名下財產有南澳鄉○○段0000-0
    000號土地，現值新臺幣（下同）32萬8800元，同地段0000-
    0000號土地，現值74萬400元，又抗告人另有投資款數筆，
    計有微星科技股份有限公司1萬4400元、矽統科技股份有限
    公司1萬570元、益華股份有限公司5萬元，並有財政部台灣
    省北區國稅財產歸屬資料清單在卷可稽（見原審卷第15頁）
    ，足堪認定，以上財產總計114萬4170元，抗告人除前開財
    產外，尚有存款及車號112-EX計程車乙部，而債務人之債務
    總金額僅為73萬1255元，是抗告人應無不能清償債務之情事
    。抗告人雖主張其所有之2筆土地均為原住民保留地，依法
    不能隨意移轉予他人云云。惟按「原住民取得原住民保留地
    所有權後，除政府指定之特定用途外，其移轉之承受人以原
    住民為限。」，原住民保留地開發管理辦法第18條第1項固
    有明文可參，依抗告人所提出之土地登記謄本，其所有之南
    澳鄉○○段0000-0000號土地及同地段0000-0000號土地，固
    均屬原住民保留地，然依前揭法條，其移轉之承受人僅受限
    制而以原住民為限，並非完全不可轉予他人，是抗告人所有
    之2筆土地仍具有相當之價值，而抗告人迄未處分上開資產
    用以清償債務，顯難認有何不可歸責於己之事由，致其履行
    原債務清償方案有重大困難，是其聲請更生與消債條例第
    151條第5項、第6項之規定，尚有未合。
四、綜上所述，抗告人於協商成立後，難認有何不可歸責於己之
    事由，致不能繼續履行原協商條件或履行顯有重大困難，其
    聲請更生與前開規定不符，自應予駁回，從而，原裁定駁回
    抗告人更生之聲請，核無違誤，抗告意旨猶執前詞，指摘原
    裁定不當，求予廢棄另為裁定，為無理由，應予駁回。
五、據上論結，本件抗告為無理由，爰依消費者債務清理條例第
    11條第2項、第15條，民事訴訟法第495條之1第1項、第449
    條第1項、第95條、第78條，裁定如主文。
中    華    民    國    98    年    2    月     12    日
                  民事第三庭   審判長法  官  丁蓓蓓
                                     法  官  周玉琦
                                     法  官  孫正華
以上正本係照原本作成。
本裁定不得再抗告。
中    華    民    國    98    年    2     月    12    日
                                     書記官  林秀娥


司法院資訊處製作；財團法人民間司法改革基金會備份。
